【裁判字號】    98,台上,5474
【裁判日期】    980924
【裁判案由】    強盜
【裁判全文】
最高法院刑事判決            九十八年度台上字第五四七四號
上  訴  人  甲○○
選任辯護人  劉大新律師
上列上訴人因強盜案件，不服台灣高等法院中華民國九十六年四
月二十四日第二審判決（九十五年度上訴字第二六００號，起訴
案號：台灣台北地方法院檢察署九十三年度偵字第五一０一、七
五九０號），提起上訴，本院判決如下：
    主  文
上訴駁回。
    理  由
按刑事訴訟法第三百七十七條規定：上訴於第三審法院，非以判
決違背法令為理由，不得為之。是提起第三審上訴，應以原判決
違背法令為理由，係屬法定要件。如果上訴理由書狀並未依據卷
內訴訟資料，具體指摘原判決不適用何種法則或如何適用不當，
或所指摘原判決違法情事，顯與法律規定得為第三審上訴理由之
違法情形，不相適合時，均應認其上訴為違背法律上之程式，予
以駁回。本件原審經審理結果，認為上訴人甲○○夥同第一審共
同被告楊源居、陳文忠、龔建文（均經原審另案判刑）共同持具
殺傷力之改造手槍、子彈及電擊棒、番刀等兇器，強盜被害人乙
○○等人之財物，並持強盜取得之金融卡至自動提款機提領被害
人帳戶內存款，得手朋分花用，犯行明確，因而維持第一審之科
刑判決（於為法律新舊比較後，依想像競合犯、修正前刑法牽連
犯從一重論上訴人以共同意圖為自己不法之所有，結夥三人以上
，攜帶兇器，以強暴至使不能抗拒，而使他人交付其物罪，處有
期徒刑捌年，及為相關沒收之諭知），駁回上訴人在第二審之上
訴。已詳敘其調查、取捨證據之結果及憑以認定犯罪事實之心證
理由。並就上訴人否認犯行之供詞及其所辯各語認非可採，予以
論述及指駁。從形式上觀察，原判決關於加重強盜、未經許可持
有改造手槍及子彈部分尚無足以影響判決結果之違背法令情形存
在。上訴意旨略稱：(1)原判決所引用共同正犯楊源居、龔建文、
陳文忠於第一審之供述，被害人乙○○、丙○○、林素珍、羅圓
碧、林雪婷於偵查中之指述，第一審選任辯護人民國九十三年十
二月二十四日刑事準備書狀，及原審九十三年度上訴字第三二一
六號、九十四年度上訴字第二二０二號刑事判決，均未於審判期
日合法調查，踐行之訴訟程序於法有違。(2)原判決不採證人陳旭
皓、黃松村、陳金承於第一審之證詞，漏未說明理由，有理由不
備之違法。(3)楊源居於九十三年一月二十四日在第一審證稱：伊
無法確定參與強盜之「阿宗」即係上訴人，因陳文忠說是上訴人
，伊才說應該是云云，而陳文忠雖稱上訴人參與本件強盜犯行，
然其所述當時各共同正犯乘坐在車上之位置，與楊源居所陳不符
，原判決遽採為判斷依據，自屬違法。(4)乙○○、葉秀珠、丙○
○、林素珍、羅圓碧、林雪婷自警詢起至偵查中、第一審均不曾
對上訴人為不利指訴，原判決竟謂楊源居等人所述上訴人之犯罪
事實與各該被害人指訴情節相符，與卷內資料不符；且警方僅提
供上訴人之照片予葉秀珠指認，非以真人列隊方式，經上訴人爭
執其指認之真實性，原判決未說明不採之理由，有理由不備之違
法。(5)依原判決之認定，上訴人僅持刀參與犯案，相較於主謀楊
源居及持槍之陳文忠分別經原審另案判處有期徒刑八年、七年十
月，上訴人卻被判處有期徒刑八年，未審究情節輕重，亦有未合
等語。惟查：(一)、原判決對於認定上訴人上揭強盜等犯行，係以
各該事實業據證人即被害人乙○○、葉秀珠、丙○○、林素珍、
羅圓碧、林雪婷指訴綦詳，並據葉秀珠於第一審證稱：「在警局
有看過照片。……因為照片的人看起來有像，當時他是拿刀子，
胖胖的人是拿槍。我跟警察說因為當時他拿刀子押住我，刀很長
，我印象很深刻。……我當時的指認應該沒有錯。當時我可以確
定，因為他是正面對著我。」等語，上訴人於第一審亦具狀陳稱
：其於案發當日經正犯楊源居等人載往案發地點之卡拉ＯＫ店，
在彼等脅迫下，情非得已而與之共同犯案，並在陳文忠要求下綑
綁被害人，親見其餘共犯搜括被害人財物及詢問被害人提款卡密
碼，事後一起到楊源居家中瓜分財物，並分得（新台幣）三千元
云云，供承其為在場參與強盜行為之人無訛，復有扣案黑色鴨舌
帽、黃色膠帶、棉質白手套、番刀、仿GLOCK 廠17型改造手槍、
九釐米土造子彈、九釐米制式子彈，卷附楊源居至自動提款機詐
領款項時經錄影之翻拍照片、乙○○中國信託商業銀行帳戶存支
明細、內政部警政署刑事警察局鑑定報告等可憑，犯行堪以認定
等情，業經敘明所憑之依據及理由，該部分採證認事之論斷尚無
違法情事。至於原判決理由另引用共同正犯楊源居、龔建文、陳
文忠於第一審之供述，被害人丙○○、林素珍、羅圓碧、林雪婷
於偵查中之指述，第一審選任辯護人九十三年十二月二十四日刑
事準備書狀，及原審九十三年度上訴字第三二一六號、九十四年
度上訴字第二二０二號刑事判決，均未於審判期日向上訴人宣讀
或告以要旨，有審判筆錄之記載可稽，難認業經合法調查，即逕
併採為論斷犯罪事實之依據，有違刑事訴訟法第一百五十五條第
二項、第一百六十五條第一項之規定，固有未合，但除去該部分
證據資料，依上開其餘證據，仍足為上訴人強盜等犯罪事實同一
之認定，原判決該部分瑕疵並不影響於判決結果，上訴人執此提
起第三審上訴，尚難認係適法之上訴理由。(二)、原判決理由貳、
第二項之(五)載稱：「至共犯楊源居、陳文忠、龔建文嗣於九十五
年三月十四日原審審理時蓄意迴護被告甲○○而為之供述，以及
證人陳旭皓、黃松村、陳金承就被告於案發前之受僱和工作情形
等；前者，既與上述事證不符，尤與渠等之前之證述相間，殊難
遽採；不足以推翻被告涉犯本件之事實，亦難為有利於被告之認
定。」等語，係就其他正犯楊源居等嗣後翻供及陳旭皓等之證詞
，分別論斷其證據證明力，該後段文句所謂「不足以推翻被告涉
犯本件之事實，亦難為有利於被告之認定」，僅未於文句前記載
「後者」字樣以與前段之「前者」及其後接文句相對應，但觀其
前後文義，仍指證人陳旭皓等之證詞部分而言，並無疑問，自難
謂有漏未論斷說明之理由不備情形。(三)、量刑輕重係實體法上賦
予法院得為自由裁量之事項，原判決已說明其審酌量刑之情形，
在法定刑度內而為量刑，無何逾越法律規定範圍或濫用權限情事
，上訴意旨徒執法院對共同正犯楊源居、陳文忠所處刑期，泛指
原審對其量刑不當，自無可取。經核其餘上訴意旨，係置原判決
所為明白論斷於不顧，仍持已為原判決指駁之陳詞，專憑己意再
事爭辯，或任意指摘原判決違法，難認已符合首揭法定之第三審
上訴要件。本件上訴違背法律上之程式，應予駁回。上訴人牽連
犯刑法第三百三十九條之二第一項之不法由自動付款設備取財罪
部分，核屬刑事訴訟法第三百七十六條第一款之案件，既經第二
審判決，不得上訴於第三審法院，其牽連之重罪即強盜及違反槍
砲彈藥刀械管制條例部分之上訴既不合法，無從為實體之判決，
該輕罪部分即無從適用審判不可分之原則，併為實體上審判，亦
應從程式上予以駁回。
據上論結，應依刑事訴訟法第三百九十五條前段，判決如主文。
中    華    民    國  九十八  年    九    月  二十四  日
                      最高法院刑事第九庭
                          審判長法官  邵  燕  玲
                                法官  李  伯  道
                                法官  孫  增  同
                                法官  李  英  勇
                                法官  陳  國  文
      本件正本證明與原本無異
                                      書  記  官
中    華    民    國  九十八  年    九    月  二十九  日
                                                    Ｒ


司法院資訊處製作；財團法人民間司法改革基金會備份。
